臺灣高等法院臺中分院刑事裁定
111年度毒抗字第895號
抗  告  人  
即  被  告  劉建宏


上列抗告人因違反毒品危害防制條例案件，經檢察官聲請觀察、
勒戒，不服臺灣南投地方法院中華民國111年7月20日第一審裁定
（111年度毒聲字第217號，聲請案號：臺灣南投地方檢察署111
年度聲觀字第181號，偵查案號：同署111年度毒偵字第585號）
，提起抗告，本院裁定如下：
    主  文
抗告駁回。
    理  由
一、毒品危害防制條例第20條第1項規定：「犯第10條之罪者， 
    檢察官應聲請法院裁定，或少年法院（地方法院少年法庭）
    應先裁定，令被告或少年入勒戒處所觀察、勒戒，其期間不
    得逾2月。」又同條第3項規定：「依前項規定為觀察、勒戒
    或強制戒治執行完畢釋放後，3年後再犯第10條之罪者，適
    用前2項之規定。」
二、本件抗告人即被告甲○○（下稱抗告人）抗告意旨略以：抗告
    人於民國111年2月22日8時19分許採尿前之96小時內，曾與
    同事數人在密閉空間內相處，疑有同事吸食摻有甲基安非他
    命之香煙，致被告在無施用毒品之犯意下，誤吸食到毒品煙
    氣；且施用甲基安非他命之症狀，無法在高溫太陽下曝曬工
    作，但抗告人經常在高溫太陽下曝曬工作，顯無施用上開毒
    品之症狀；又抗告人前因感冒，每日均有服用治療藥物及 
    飲用保力達藥酒，抗告人認為這些都是合法藥物，有可能是
    因為服用上開藥物及飲料，而對驗尿結果造成偏差等語。另
    提出日出勤及薪資表、澄清診所收據、衛生福利部草屯療養
    院毒物測定檢查報告、醫療費用收據等證據為憑。
三、經查：
　㈠原裁定以抗告人於111年2月22日8時19分許，經臺灣南投地方
    檢察署觀護人室採集尿液，送臺灣檢驗科技股份有限公司先
    以酵素免疫分析法（EIA）為初篩檢驗，再以氣相層析質譜
    儀法確認檢驗結果，檢出安非他命濃度為788ng/mL、甲基安
    非他命濃度為404ng/mL，確呈甲基安非他命代謝後之安非他
    命陽性反應乙情，有臺灣南投地方檢察署施用毒品犯尿液檢
    體監管紀錄表、臺灣檢驗科技股份有限公司濫用藥物實驗室
    111年3月10日（報告編號：KH/2022/00000000）濫用藥物檢
    驗報告各1份在卷可憑，可認抗告人經採集之尿液，確實檢
    測出甲基安非他命之陽性反應。再者，抗告人前因施用毒品
    案件，經原審法院以104年度毒聲字第94號裁定送勒戒處所
    執行觀察、勒戒，嗣因無繼續施用傾向，於105年1月8日執
    行完畢釋放出所，並經臺灣南投地方檢察署檢察官以104年
    度毒偵字第605號為不起訴處分等情，有臺灣高等法院被告
    前案紀錄表在卷可憑。則抗告人本件施用第二級毒品之犯行
    ，距其最近一次犯施用毒品罪經依法執行觀察、勒戒執行完
    畢釋放後，顯已逾3年以上，揆諸前揭說明，本案抗告人施
    用第二級毒品之犯行，依法應再行觀察、勒戒程序。因而認
    檢察官向原審聲請裁定抗告人送觀察、勒戒一節，為有理由
    ，應予准許。經核於法並無不合。
　㈡同處一室之人，若其中一人施用甲基安非他命，其他未施用
    者，因吸入二手煙，其尿液經檢驗是否會呈安非他命或甲基
    安非他命陽性反應？固尚無相關文獻或研究報告可資參佐，
    然依常理判斷，若與吸食甲基安非他命者同處一室，其吸入
    二手煙或受蒸氣之影響程度，實與空間大小、密閉性、吸入
    之濃度多寡及吸入時間長短等因素有關，且因個案而異，縱
    認吸入二手煙或蒸氣者之尿液可能檢出毒品反應，其濃度亦
    應遠低於施用者，此經行政院衛生署管制藥品管理局（現改
    制為行政院衛生福利部食品藥物管理署）93年7月30日管檢
    字第0930007004號函釋在案；復依法務部調查局檢驗煙毒或
    （甲基）安非他命案件之經驗研判，若非長時間與吸毒者直
    接相向，且存心大量吸入吸毒者所呼出之煙氣，以「二手煙
    」中可能存在之低劑量煙毒或（甲基）安非他命，應不致在
    尿液中檢驗出煙毒或（甲基）安非他命反應，亦有法務部調
    查局第六處（82）發技一字第4153號函釋甚明。是以，抗告
    人辯稱：因與同事在密閉空間內相處，而誤吸到同事所施用
    的二手毒品煙霧等語，顯與上開之函覆內容不符，自難採信
    。
　㈢氣相層析質譜儀係目前最常採用以測試嫌疑人有無施用毒品
    之確認方法，蓋在良好的操作條件下，以氣相層析質譜儀作
    藥物及其代謝產物之定性及定量分析，將可排除偽陽性之可
    能，幾乎不會有偽陽性反應產生，此亦經行政院國軍退除役
    官兵輔導委員會臺北榮民總醫院83年4月7日（83）北總內字
    第03059號函釋明確。另依毒品檢驗學上之常規，尿液中含
    毒品成分反應所使用之檢驗方法，對於受檢驗者是否確有施
    用毒品行為之判斷，在檢驗學常規上恆有絕對之影響；其以
    免疫學分析或薄層定性分析等方式為初步篩檢者，因具有相
    當程度偽陽性之可能，如另以氣（液）相層析、質譜分析等
    較具公信力之儀器為交叉確認，因出現偽陽性反應之機率極
    低，自足據為對涉嫌人不利之認定。本件之濫用藥物檢驗報
    告，是先以酵素免疫分析法（EIA）為初篩檢驗，再以氣相
    層析質譜儀法確認檢驗結果，確呈甲基安非他命代謝後之安
    非他命陽性反應，有如前述，本件之尿液檢驗報告既是採用
    具公信力之氣相層析質譜儀確認，自可排除抗告人服用藥物
    而造成偽陽性之可能，是抗告人此部分辯解，亦不足憑信。
四、綜上，原審所為觀察、勒戒之裁定，尚無違法或不當。本件
    被告人之抗告，為無理由，應予駁回。　　　　
據上論斷，應依刑事訴訟法第412條，裁定如主文。
中　　華　　民　　國　　111 　年　　9 　　月　　27　　日
　　　　　　刑事第三庭　審判長法　官　楊　真　明
　　　　　　　　　　　　　　　法　官　邱　顯　祥
　　　　　　　　　　　　　　　法　官　楊　欣　怡
以上正本證明與原本無異。
不得再抗告。

　　　　　　　　　　　　　　　書記官　胡　美　娟

中　　華　　民　　國　　111 　年　　9 　　月　　27　　日